【裁判字號】    90,易,62
【裁判日期】    900406
【裁判案由】    偽造文書
【裁判全文】
臺灣花蓮地方法院刑事判決                              九十年度易字第六二號
    公  訴  人  臺灣花蓮地方法院檢察署檢察官
    被      告  乙○○
右列被告因偽造文書案件，經檢察官提起公訴（八十九年度偵字第三三九二號），本
院判決如左：
    主  文
乙○○明知為不實之事項，而使公務員登載於職務上所掌之公文書，足以生損害於公
眾，累犯，處拘役肆拾日，如易科罰金以參佰元折算壹日。
乙○○所補發之新駕駛執照號碼「四四Ｚ000000000」壹張沒收。
    事  實
一、乙○○民國八十八年間曾犯有竊盜罪，經本院於八十八年十月二十八日以八十八
    年易字第四七六號判處有期徒刑陸月，於八十八年十一月十九日確定，並於八十
    九年六月二十日執行完畢。猶不知悔改，其明知其所有之編號「花一Ｚ0000
    00000」重型機車駕照並未遺失，竟利用不知情之甲○○於八十九年七月三
    十一日下午四時二十一分許，在花蓮縣吉安鄉○○路○段一五二號「交通部公路
    局台北區監理所花蓮監理站」（以下簡稱：花蓮監理站），向該管不知情之承辦
    公務員孫遼鎮謊報上開駕照遺失申請補發，使該管公務員將此不實之事項登載於
    職務上所載之「汽機車駕駛人審驗暨各項異動登記書」上，足以生損害於公路監
    理機關對於駕照管理及核發之公正性，再將重新補發之編號「四四Ｚ00000
    0000」駕照繳回花蓮監理站執行吊扣駕照處分，吊扣期間自八十九年七月三
    十一日起迄八十九年九月三十日止，嗣於八十九年八月三十一日，在台九線公路
    富世派出所前，乙○○騎乘機車為警盤查，竟持已申報遺失之「花一Ｚ0000
    00000」重型機車駕照接受盤查，惟因該駕照逾期而遭警舉發，經警移送花
    蓮監理站裁決所後，為該站發現上情而查獲。
二、案經花蓮監理站函送花蓮縣警察局吉安分局報請臺灣花蓮地方法院檢察署檢察官
    偵查起訴。
    理  由
一、訊據被告乙○○矢口否認有何故意謊報之犯行，辯稱：我沒有謊報，駕照真的遺
    失。我是申請新的後，才再找到舊的，我的小孩並沒有告訴我有違規的事。我不
    知道用吊扣可抵扣違規罰款。我有拿錢給小孩繳罰款，並問他為何沒有拿駕照回
    來，他說十月份再去拿，並沒有告訴我吊扣駕照之事；且本件之警察臨檢時，我
    並沒有拿出所補發之新駕照給警察人員，我是拿大貨車之駕照給警察人員，係警
    察人員自己將機車之駕照挑出來的云云。經查：
  被告經警訊以：你沒有交付重型機車駕照予甲○○，他如何申請吊扣？你是否有
    叫甲○○辦理申請駕照遺失補發？答「我叫甲○○向花蓮監理站報駕照遺失，申
    請補發新駕照後再吊扣。」。你申請新機車駕照後吊扣期間是八十九年七月三十
    一日至八十九年九月三十日共二個月，你是否知道？答「我知道」。而甲○○於
    警訊中亦証陳，乙○○是我父親，我父親叫我去報駕照遺失，申請補發新駕照後
    再向花蓮監理站辦理吊扣駕照等情。準此，甲○○去監理機關申報被告之駕照遺
    失，再辦理吊扣之情，係受被告之託，被告並無不知其所補發之新駕照被吊扣之
    事，其所辯不知新駕照被吊扣云云，難以採信。
  機車駕照是被告提出不是我挑出的．．．被告有提出大貨車駕照，我說大貨車有
    大貨車駕照，機車有機車駕照，我要求他提出機車駕照，是他主動提出來，並不
    是我挑出的等情，亦據証人即執行開罰單之警員丁○○到庭結証無訛。
  被告於八十七年四月十五日因騎機車未戴安全帽、無照駕駛之違規事由，為花蓮
    縣警察局新城分局富士派出所警員丙○○開具罰單，亦有經被告簽名之該紙罰單
    附本院卷可憑及經証人即警員丙○○到庭証陳無訛。
    綜上，被告囑託其子甲○○去監理站以駕照遺失為由，補發新駕照，再由新駕照
    為八十七年四月十五日之違規事件，來吊扣該新駕照，如此作為，無非是違規事
    件，不用另行繳納罰鍰之利益，且又有留存於身邊之舊駕照可資供騎乘機車使用
    ，從而可知其明知舊駕照並未遺失，仍委請其不知情之子甲○○代為申報遺失，
    而請求補發新駕照自明。則其所辯舊駕照確有遺失，嗣後再找到云云，顯係卸責
    之詞，不足採信。此外並有汽機車駕駛人審驗暨各項異動登記書、交通部公路局
    台北區監理所花蓮監理站吊扣執行單各一紙在卷可稽。事證明確，被告犯行足堪
    認定。
二、核被告所為係犯刑法第二百十四條之使公務員登載不實罪。其利用不知情之子甲
    ○○犯案，為間接正犯。其於八十八年間曾犯有竊盜罪，經本院於八十八年十月
    二十八日以八十八年易字第四七六號判處有期徒刑陸月，於八十八年十一月十九
    日確定，並於八十九年六月二十日執行完畢。有臺灣花蓮地方法院檢察署刑案資
    料查註記錄表可按，五年內再犯本案有期徒刑以上刑以罪，為累犯，應依刑法第
    四十七條之規定加重其刑。爰審酌被告之知識程度為高中，有以上之犯罪記錄，
    素行不佳，犯罪之動機、目的，所生監理機關對車籍管理之正確性之損害暨被告
    犯罪後尚無悔意等一切情狀，量處如主文所示之刑，並知易科罰金之折算標準。
    又按刑法第四十一條業於民國九十年一月四日修正為同法第一項及第一項，並於
    同年月十日，經總統公布施行，其中第四十一條第一項前段得易科罰金部分，由
    最重本刑三年以下，提高為五年以下。被告行為後就易科罰金之部分，法律有變
    更，整體比較新舊法之結果，以新法之規定對被告較為有利，爰依刑法第二條第
    一項前段之規定，適用裁判時之新法，即修正後之刑法第四十一條第一項前段之
    規定，對被告諭知易科罰金。末被告所補發之新駕駛執照號碼「四四Ｚ0000
    00000」，係被告犯案所得之物，且為被告所有，爰依刑法第三十八條第一
    項第三款之規定宣告沒收。
據上論斷，應依刑事訴訟法第二百九十九條第一項前段，刑法第二條第一項前段、二
百十四條、第四十七條、第四十一條第一項前段、第三十八條第一項第三款，罰金罰
鍰提高標準條例第一條前段、第二條，判決如主文。
本案經檢察官李子春到庭執行職務。
中      華      民      國    九十        年      四    月  六 日
                              臺灣花蓮地方法院刑事庭
                                  法    官


司法院資訊處製作；財團法人民間司法改革基金會備份。
